臺北高等行政法院判決
　　　　　　　　　　　　　　　　　　 93年度訴字第00273號
　　　　　　　　　　　　　　　.
原　　　告　全興油封企業股份有限公司
代　表　人　甲○○（董事長）
訴訟代理人　丁○○律師
複　代理人　己○○律師
被　　　告　經濟部智慧財產局
代　表　人　蔡練生（局長）
訴訟代理人　丙○○
參　加　人　日商‧日本特殊陶業股份有限公司
代　表　人　加藤倫朗董事長）.
訴訟代理人　乙○○律師
　　　　　　戊○○律師
　　　　　　黃闡億律師
上列當事人間因商標異議事件，原告不服經濟部中華民國92年11
月26日經訴字第09206224260號訴願決定，提起行政訴訟。本院
判決如下：
　　主  文
原告之訴駁回。
訴訟費用由原告負擔。
　　事  實
一、事實概要：
  (一)原告前於民國（下同，除西元外）88年12月31日以「PIANTK
    」商標（下稱系爭商標，如附圖1所示），指定使用於92年
    12月10日修正發布前商標法施行細則第49條所定商品及服務
    分類表第6類之金屬製油封、墊圈、墊片、襯墊、封環及護
    油圈商品，向被告申請註冊，經被告准列為審定第932757號
    商標。嗣參加人以系爭商標與其註冊之第131111 號「NTK」
    商標（下稱據爭商標，如附圖2所示）構成近似，有違異議
    審定時商標法第37條第7款、第12款、第13款及第14款之規
    定，於90年2月27日提起異議，經被告審查，認2商標不構成
    近似，於91年11月15日以中台異字第900431號商標異議審定
    書（下稱前處分）為異議不成立之處分，參加人不服，提起
    訴願，經濟部以92年4月11日經訴字第09206208190 號訴願
    決定書（下稱前次訴願決定），認系爭商標與據爭商標相較
    ，構成近似，乃將前處分撤銷，由被告另為適法之處分。
  (二)案經被告重為審查後，於92年8月11日以中台異字第G000000
    00號商標異議審定書（下稱原處分）為「第00000000號『
    PIANTK』商標之審定應予撤銷。其聯合第00000000號商標之
    審定應一併撤銷。」之處分。原告不服，提起訴願，遭經濟
    部92年11月26日經訴字第09206224260號訴願決定（下稱訴
    願決定）駁回後，遂向本院提起行政訴訟。
二、兩造聲明：
　(一)原告聲明求為判決：
    1.訴願決定、原處分均撤銷。
    2.訴訟費用由被告負擔。
　(二)被告及參加人聲明求為判決：如主文所示。
三、兩造之爭點：
    系爭商標是否有相同或近似於他人同一商品或類似商品之註
    冊商標之情事？
　(一)原告主張之理由：
    1.程序部分：
      原告雖未對前次訴願決定提起行政訴訟，該訴願決定並因
      而「確定」，惟原告尚非不得就本案系爭商標與參加人未
      構成近似之情事再行辯明：
      (1)按最高行政法院（89年7月1日改制前為行政法院，下同
        ）45年度判字第60號判例雖謂：「官署之行政處分，經
        人民依行政爭訟之手段請求救濟，而經受理訴願之官署
        ，就實體上審查決定而告確定，或經行政法院就實體上
        判決確定者，即兼有形式上及實質上之確定力。當事人
        對於同一事項，既不得再行爭執，而為該處分之官署及
        其監督官署，亦不能復予變更。」惟此一判例業經最高
        行政法院91年8、9月份庭長法官聯席會議決議嗣後不再
        援用（詳該次決議所載第87則判例字號），是該判例之
        所揭示之意旨業已不合時宜，應不再予以參酌。
      (2)依現行之行政法見解，行政處分合法作成以後，若處分
        之相對人或其他利害關係人未於期限內提起行政救濟，
        嗣後皆不得就該行政處分再行爭執，此乃行政處分之形
        式上存續力，亦即傳統見解所稱之形式上確定力。而行
        政機關一旦作出行政處分，不但本身必須受到該行政處
        分之拘束，其他機關亦須予以尊重，不應做出與該行政
        處分相違悖之決定，此乃行政處分本身之構成要件效力
        ，亦即傳統見解上所謂之實質確定力，合先敘明。
      (3)經查，訴願法第95條前段「訴願決定確定後，就其事件
        ，有拘束各關係機關之效力」之規定，乃將訴願決定之
        效力投射在「事件」之決定上，且前次訴願決定之主文
        亦僅載明：「原處分撤銷，由原處分機關另為適法處分
        。」是該次訴願決定確定後，實僅就「撤銷原處分（即
        前處分）」以及「原處分機關另做處分」等二事有拘束
        各關係機關之效力，訴願法第31條前段所稱「訴願決定
        對於參加人亦有效力」亦本於同旨。至於訴願決定書內
        所載之理由僅係說明訴願審理機關之認定過程，訴願法
        並未將其賦予任何效力，要非如民事訴訟法第63條第1
        項「參加人對於其所輔助之當事人，不得主張本訴訟之
        裁判不當。」之規定（行政訴訟法第48條準用之），另
        行限制參加人不得就決定之理由或其過程再行爭執，是
        訴願程序與訴訟程序之效力尚有不同，不宜混為一談。
      (4)職為如此，針對前次訴願決定主文所載之事項，原告確
        無再予爭執之餘地，要屬的論。惟訴願法第81條第1項
        前段規定「訴願有理由者，受理訴願機關應以決定撤銷
        原行政處分之全部或一部，並得視事件之情節，逕為變
        更之決定或發回原處分機關另為處分」，前次訴願決定
        亦因本案之處分涉及被告之裁量權，並未就系爭商標是
        否違反88年修正之商標法37條第12款逕為評斷並予決定
        ，而係將全案發回被告就相關事證重為審酌後另為處分
        ，則被告重為審酌時即非應受該訴願決定理由之拘束，
        而仍得基於其裁量權重為審查並另作處分，參加人所謂
        ：「上開訴願決定已確定，兩造就該訴願決定書之理由
        認定不得再行爭執」云云，似有誤認。
      (5)綜上所述，前次訴願決定雖已具備形式上之存續力（形
        式確定力）以及構成要件效力（實質確定力），惟該訴
        願決定實際上僅有撤銷第1次原處分之形成效力，就被
        告嗣後重新作成之本件原處分，原告仍得就被告認定過
        程違反法令之處指摘辯明，要無受前次訴願決定理由拘
        束之依據。
    2.實體部分：
      (1)按商標圖樣「相同或近似於他人同一商品或類似商品之
        註冊商標者」，不得申請註冊，為異議審定時商標法第
        37條第12款所明定。而衡酌兩商標是否近似，以具有普
        通知識經驗之購買人，於購買時施以普通所用之注意，
        有無混同誤認之虞判斷之；又所謂類似商品，應依一般
        社會通念、市場交易情形，並參酌該商品之原材料、用
        途、功能、產製者、行銷管道及場所或買受人等各種相
        關因素判斷之，同法施行細則第15條第1、2項亦定有明
        文。
      (2)查系爭商標圖樣係由6個英文字母組成，而據爭商標係
        由3個英文字母組成，字數多寡不同，且均為各具獨創
        性之無義字，況二者之起首字母不同，應非屬近似商標
        ，又系爭商標圖樣之外文係以「PIANTK」為主，從外觀
        上並無使商品購買人產生其係與據爭商標為同一系列商
        標之聯想，而致產生混洧誤認之虞，自非屬近似商標，
        復於異時異地隔離觀察，亦無使具有普通知識經驗之購
        買人施以普通所用之注意，而產生混同誤認之虞，自非
        構成近似之商標；又系爭商標讀音與據爭商標之讀音顯
        有重大之差異，其連貫呼之，亦有不同，自無致人混淆
        之虞，自與據爭商標非屬同一商標或近似之商標甚明。
        次查，系爭商標所指定使用之商品為金屬製油封、墊圈
        等商品，參酌該商品之原材料、用途、功能、產製者、
        行銷管道及場所或買受人等各種相關因素，亦與據以異
        議商標指定使用於產業用機器等商品不同，自非同一或
        類似商品。
      (3)被告以原告所申請之第932757號「PIANTK」商標與參加
        人之第131111號「NTK」商標構成近似，是援引88年修
        正之商標法第37條第12款「商標圖樣相同或近似於他人
        同一商品或類似商品之註冊商標」之規定，撤銷原告前
        揭商標之註冊。惟按88年修正之商標法施行細則第15條
        第1項之規定，本案原告所申請之「PIANTK」商標是否
        與關係人之「NTK」商標構成近似，應以具有普通知識
        經驗之購買人，於購買時施以普通所用之注意有無混同
        誤認之虞判斷之。準此，並參考經濟部智慧財產局所發
        布之「混淆誤認之虞審查基準」，茲將判斷兩商標間有
        無混淆誤認之虞所應參考之相關因素羅列，並分析是否
        有構成「相同近似」之情形：
        商標識別性之強弱：
          A.所謂商標識別性之強弱係指商標之文字、圖形、記
            號、顏色、聲音、立體形狀或其聯合式，對於商品
            之相關消費者所呈現之識別商品之功能，因其商標
            特徵的不同而有強弱之別。是首須判斷者乃為「
            NTK」商標其識別性之強弱，若該商標識別性較弱
            ，則消費者難對該商標具有強烈印象，自難與其他
            商標混淆。
          B.原告申請註冊之「PIANTK」商標係具有獨創性之商
            標：查「PIA」3字母之組合，乃係原告取自世界上
            三大洋，即太平洋PACIFIC、印度洋INDIAN、及大
            西洋ATLANTIC之字首，以顯著其產品之銷售橫跨世
            界三大洋，成為世界性之國際集團之意義。而「
            NTK」之商標亦係原告於其他各國註冊使用之著名
            商標，則「PIANTK」者乃係代表「世界性的NTK」
            ，據以表彰原告在其他各國所建立的綿密「NTK」
            商品行銷網。
          C.經查，該「NTK」商標僅係3個單純字母之組合，並
            無其他相關圖樣或記號，且該3個字母之字體亦極
            為簡單，消費者能據以識別商品之程度甚低，商標
            的識別性亦甚弱，並無任何特別之設計創意，其排
            除其他商標申請註冊之效力範圍自應受到相當之限
            縮，是以商標識別性的強弱度而言，參加人之「
            NTK」商標應無足以排除原告「PIANTK」商標之效
            力。
        相關商品之性質：
          A.商品性質之不同會影響消費者的注意程度，例如就
            普通日常消費品而言，消費者的注意程度較低，對
            二商標間之差異辨識較弱，容易產生近似之印象；
            至於專業性商品如藥品，或單價較高之商品如汽車
            ，其消費者多為專業人士，或購買時會施以較高注
            意，對二商標間之差異較能區辨，判斷近似的標準
            自然高於一般日常消費品之消費者。
          B.職此，本件原告商標係指定用於商標法施行細則第
            49條所定商品及服務分類表第6類之金屬製油封、
            墊圈、墊片、襯墊、封環、及護油圈等商品，該類
            商品雖與參加人據爭商標所指定使用之護油
            環、迫緊、產業用機器部品等商品同一或類似，惟
            該類商品要屬上述所謂專業性商品，僅有從事相關
            製造產業之消費者始有採購該類商品之需求，且從
            事該專業性商品製造之廠商數量並非甚多，購買該
            類商品之消費者亦多為專業人士，其購買該項商品
            時自會施以較高之注意，故消費者對本案二件商標
            應可清楚區別辨識，難有混淆誤認之可能。
        判斷是否有致混淆誤認之虞時應以商標整體圖樣觀察
          ：
          A.由於商標呈現於消費者眼前者係整體圖樣，並非割
            裂為各部分分別呈現，且被告於91年11月15日中台
            異字第900431號之商標異議審定書，亦略以：「本
            案原告所申請之「PIANTK」商標與參加人據以異議
            之「NTK」商標相較，兩者圖樣之外文固均有相同
            之「NTK」3英文字母，惟其組合字母之長短不一，
            予人寓目印象深刻之字首字母「P」與「N」亦明顯
            不同，且前者外文「PIANTK」之各字母字體大小、
            書寫排列相同，顯為整體構成之外文文字，誠難割
            裂為「PIA」、「NTK」兩部分視之，而認為兩者無
            論在外觀、觀念或讀音上均足資區辨，應非屬近似
            」之理由，對參加人之異議做成異議不成立之處分
            決定。
          B.惟經濟部92年5月1日經訴字第09206208190號之訴
            願決定書，竟又認為：「本案二件商標皆具有完全
            相同之「NTK」3英文字母，雖原告之商標外文字首
            尚有「PIA」，然顯係以據以異議商標圖樣外文「
            NTK 」單純附加「PIA」而已，自易使商品購買人
            與據以異議商標產生同一系列商標之聯想，而使消
            費者產生混同誤認之虞」，並進而撤銷被告前揭異
            議不成立之行政處分，致使被告最終撤銷本案原告
            之「PIANTK」商標專用權。
          C.揆諸前揭理由，被告顯係將本案原告之「PIANTK」
            商標割裂為「PIA」與「NTK」，始有可能認為本案
            原告商標與參加人據爭商標相似。惟按上述之「混
            淆誤認之虞審查基準」5.2.3特別強調「商標之審
            查應以商標整體圖樣為觀察」之意旨，除非商標另
            有所謂「主要部分」者，始例外予以分割審查（例
            如「泰山」與「小泰山」，主要字詞均為「泰山」
            ，至於「小」僅屬形容字詞，於此種情形始例外分
            割為主要部分與形容字詞為審查比對），否則不應
            將整體商標撕裂比對，被告之認定顯有違法過當。
          D.再者，「NTK」3個字母既非一獨立具有意義之文字
            ，且原告之商標「PIANTK」之排列方式亦無特別強
            調「NTK」3個字母，實難有可能使消費者單獨對於
            該3個字母產生較為深刻之印象，並產生其與參加
            人之「NTK」商標係同一系列商品的聯想，因此「
            NTK 」3個字母對於「PIANTK」此商標而言並非屬
            於上述所謂「主要部分」，不應割裂為兩部分而只
            取重複之該字詞為比對。因此前次訴願決定，僅認
            定系爭商標「PIANTK」與據爭商標「NTK」有相同
            之「NTK」3字母即認定商品購買人會產生係同一系
            列商標之聯想，而未深入判斷「NTK」是否為原告
            商標「PIANTK」之主要部分，顯已違背一般之商標
            認定方法。
          E.且原告業已就「PIA」申請註冊為00000000及
            00000000號商標，並經核准在案，且原告於相關業
            界亦位居有相當規模之龍頭地位，其「PIA」商標
            自已為消費者所熟悉，因此「PIANTK」商標應易使
            消費者認為係與「PIA」商標為同一系列之商品。
            另參加人之據爭商標縱使於日本地區屬於著名商標
            ，然基於商標之地域性，該「NTK」商標所屬之參
            加人於台灣並未知名，自難致消費者將系爭「
            PIANTK 」商標誤認為與「NTK」商標為同一系列商
            標。且就「PIANTK」商標之外觀分別與「PIA」商
            標及「NTK」商標相較，一般具有普通知識經驗之
            購買人，於購買時所施以普通所用之注意，應較容
            易使其產生「PIANTK」商標與「PIA」商標係同一
            系列商標之聯想，被告所謂可能致消費者將系爭「
            PIANTK」商標與參加人之「NTK」商標混淆者，應
            有未查。
        相關消費者對兩商標的熟悉程度：
          A.若相關消費者對於衝突之兩商標已有相當之熟悉，
            亦即二商標在市場併存之事實已為相關消費者所認
            識，且足以區辨為不同來源者，則應儘量尊重此一
            併存之事實。本案原告雖於88年12月31日始申請「
            PIANTK」之商標，然原告公司於業界乃已具有相當
            規模，每年關於油封產品之營業額更達數億元以上
            ，國內尚無其他同業能出其右，且此種商品係屬專
            業性商品，該商品之相關消費者應可清楚分辨「
            NTK 」所屬之關係人公司以及「PIANTK」所屬之原
            告公司，而不至於有混淆誤認之虞。
          B.在此情況之下，若被告仍堅持撤銷原告商標之註冊
            ，反有可能使該商品之消費市場產生變動，成為關
            係人以提起商標異議之方式達到不公平競爭之目的
            ，有違商標法避免不公平競爭之立法意旨，尚非維
            持交易秩序所應有之作為。
        末查，「商標近似與否」僅係判斷有無混淆之虞之參
          酌因素之一，至於真正形成商標衝突之最主要原因，
          及其最終的衡量標準，乃在於消費者究竟是否會混淆
          誤認。按被告所公布之「商標法逐條釋義」，乃認為
          「判斷二商標是否構成近似，本應綜合判斷有無致混
          淆誤認之虞」，而現行商標法第23條第13款之所以修
          正為「相同或近似於他人同一或類似商品或服務之註
          冊商標或申請在先之商標，有致相關消費者混淆誤認
          之虞者。」亦係立法者認為應將「混淆誤認與否」納
          入「近似與否」之考量當中，始能對於商標是否近似
          作出較正確之評斷。是參酌現行商標法之意旨，於判
          斷本案二件商標是否構成近似之時，應將一般人是否
          可能混淆誤認之判斷因素納入考量，俾能以客觀之角
          度評斷商標之近似程度。
      (4)NTK商標最早在臺灣使用及註冊者都是原告不是參加人
        ，原告在63年以前就有NTK商標之註冊，參加人之後進
        入臺灣後，參加人以據爭商標在日本為著名商標為由，
        來台後評定原告NTK商標評定無效，評定無效當時原告
        與參加人因有生意上的往來，故未對參加人之評定異議
        ，故由參加人授權原告使用，因此原告對於參加人曾授
        權原告使用NTK商標不爭執，但對註冊及使用NTK商標之
        先後有爭執。
      (5)綜上所述，系爭兩商標間既無致消費者混淆誤認之可能
        ，則依本案審定時之商標法施行細則第15條第1項之規
        定，兩商標應非屬近似。詎被告未審及此，僅就系爭兩
        商標外觀有相同之「NTK」3字母，即認定構成近似之商
        標，其所作原處分要有屬違反法令之情事，應予撤銷。
  (二)被告主張之理由：
    1.商標圖樣「相同或近似於他人同一商品或類似商品之註冊
      商標者」，不得申請註冊，為修正前商標法第37條第12款
      所規定。而判斷兩商標圖樣近似與否，以具有普通知識經
      驗之商品購買人，於購買時施以普通所用之注意，有無混
      同誤認之虞以為斷，復為同法施行細則第15條第1項所明
      定。又商標在外觀、觀念或讀音上有一近似者，即為近似
      之商標。
    2.本件參加人主張系爭審定第932757號「PIANTK」商標，係
      以據以異議之註冊第131111號「NTK」商標全部，作為圖
      樣之一部分，且指定使用於同一或類似之商品；而其據爭
      「NTK」商標經由廣泛行銷使用業具知名度，從而系爭商
      標之申請註冊，有違修正前商標法第37條第7、12、13、1
      4款規定乙節，原處分以系爭商標與參加人據爭之註冊第
      95920、131111、518026、520989、755553號「NTK」等商
      標相較，二者圖樣之外文固均有相同之「NTK」3英文字母
      ，惟均為各具獨創性之無義字，其組合字母字數長短不一
      外，予人寓目印象深刻之字首字母「P」與「N」亦明顯不
      同，且前者外文「PIANTK」之各字母字體大小、書寫排列
      相同，顯為整體構成之外文文字，誠難割裂為「PIA」、
      「NTK」二部分視之，是二者無論在外觀、觀念或讀音上
      均足資區辨，應非屬近似之商標；又系爭商標並非以據爭
      商標圖樣之全部，作為其商標圖樣可獨立之一部分，而認
      為系爭商標之申請註冊，無該等條款規定之適用。
    3.依訴願法第95條及第96條規定，訴願決定有拘束相關機關
      之效力，原處分機關須重為處分者，應依訴願意旨為之。
      本件既無其他新事證得為與訴願決定意旨不同之認定，從
      而系爭商標圖樣與據爭商標圖樣相較，二者均有完全相同
      之「NTK」3英文字母，雖系爭商標之外文字首尚有「PIA
      」3字母，然其整體外文「PIANTK」並不具特定意義，原
      告顯係以據爭商標圖樣之外文「NTK」單純附加「PIA
      」而已，自易使商品購買人與據以異議商標產生同一系列
      商標之聯想，於異時異地隔離觀察，難謂無使具有普通知
      識經驗之購買人施以普通所用之注意，而產生混同誤認之
      虞，應屬構成近似之商標，且系爭商標指定使用於金屬製
      油封、墊圈；墊片、襯墊、封環、護油圈等商品，與據爭
      商標指定使用於護油環、迫緊、產業用機器部品等商品，
      二者之功能雷同、產製者及銷售管道亦相同，依一般社會
      通念，係屬同一或類似之商品，是系爭商標之申請註冊，
      應有修正前商標法第37條第12款規定之適用。又系爭商標
      既應依修正前商標法第37條第12款規定撤銷其審定，則其
      是否尚有違反同法條第7、14款規定，自無庸審究。另本
      件系爭商標之聯合第936582號「PIANTK」商標之審定，因
      其正商標被撤銷而失所附麗，應一併予以撤銷，爰依訴願
      決定意旨暨修正前商標法第49條及同法施行細則第16 條
      第4項規定，乃重為異議成立之處分，謹予陳明。
  (三)參加人主張之理由：
    1.被告依前次訴願決定意旨重為處分，符合訴願法之規定，
      且前訴願決定已確定，原告不得就兩造商標近似與否再行
      爭執：　按訴願法第31條規定：「訴願決定對於參加人亦
      有效力。經受理訴願機關通知其參加或允許其參加而未參
      加者，亦同。」又「訴願之決定確定後，就其事件有拘束
      各關係機關之效力。」、「原行政處分經撤銷後，原行政
      處分機關須重為處分者，應依訴願決定意旨為之。」同法
      第95條前段及第96條前段分別定有明文。最高行政法院45
      年度判字第60號判例亦表示：「官署之行政處分，經人民
      依行政爭訟之手段請求救濟，而經受理訴願之官署，就實
      體上審查決定而告確定，或經行政法院就實體上判決確定
      者，即兼有形式上及實質上之確定力，當事人對於同一事
      項，既不得再行爭執，而為該處分之官署及其監督官署，
      亦不能復予變更。」經查：本件訴訟標的之原處分，乃係
      被告依據前次訴願決定意旨所重為之處分，而經濟部為該
      訴願決定時，已就兩造商標是否構成近似，為實體上審查
      ，於該訴願決定書載明：「……關係人顯係以據以異議商
      標圖樣之外文『NTK』單純附加『PIA』而已，自易使商品
      購買人與據以異議商標產生同一系列商標之聯想，於異時
      異地隔離觀察，難謂無使具有普通知識經驗之購買人施以
      普通所用之注意，而產生混同誤認之虞，應屬構成近似之
      商標。˙˙˙˙爰將原處分撤銷，由原處分機關於收受訴
      願決定書後3個月內，就系爭商標有無違反首揭商標法第
      37條第7、12及14款所規定之其他要件續行審查後，另為
      適法之處分。」是前次訴願決定已明確判斷兩造商標構成
      近似，且經濟部於作成訴願決定前，曾於92年2月25日以
      經訴字第09206106410號函通知原告參加該訴願程序表示
      意見，惟原告並未提出任何參加訴願暨表示意見之書面資
      料到部，有經濟部經訴字第09206208190號訴願決定書影
      本可稽。而原告於收受該訴願決定書後，並未提起行政訴
      訟，是該訴願決定已經確定。因此，依據首揭規定及判例
      見解，原告已不得對兩造商標近似與否乙節，再行爭執，
      而原處分既係被告遵循該訴願決定意旨，所重為之處分，
      自屬合法，並無違誤之處。
    2.兩造商標構成近似：
      按修正前商標法施行細則第15條第1項規定：「商標圖樣
      之近似，以具有普通知識經驗之購買人，於購買時施以普
      通所用之注意，有無混同誤認之虞判斷之。」經查，系爭
      商標圖樣係由單純之外文「PIANTK」所構成，與參加人據
      爭商標相較，二者均有完全相同之「NTK」3英文字母，雖
      系爭商標之外文字首尚有「PIA」3字母，然其整體外文「
      PIANTK」並不具特定意義，原告顯係以據爭商標圖樣之外
      文「NTK」單純附加「PIA」而已，且衡酌參加人曾於西元
      1980年至1995年間授權原告使用據爭之註冊第131111號「
      NTK」商標，原告曾抄襲參加人之「NTK」商標申請註冊，
      遭被告撤銷審定在案，原告另有以單獨之「PIA」3字母申
      請註冊等事實，可知無論與原告交易的商品購買人或原告
      主觀上之認知，「NTK」與「PIA」原均屬獨立的商標字樣
      ，原告僅單純將二者結合，作為系爭商標圖樣，除顯見其
      抄襲參加人「NTK」商標之意圖外，與原告交易的商品購
      買人極易誤認系爭商標為「NTK」商標的系列商標之一，
      而對兩造商標商品的產製主體產生混同誤認，兩造商標應
      屬構成近似之商標，要無疑義。
    3.兩造商標所指定使用之商品屬同一或類似商品：
      系爭商標所指定使用之商品為「金屬製油封、墊圈；墊片
      、襯墊、封環、護油圈」，該等商品與據以異議商標所指
      定使用之「迫緊、護油環」等商品，均有連接防漏密封之
      功能，屬類似之商品。而且原告於94年3月11日庭呈之準
      備書狀中亦自認兩造商標所指定使用之商品屬同一或類似
      商品。
    4.本件商標異議事件並不適用現行「『混淆誤認之虞』審查
      基準」：
      原處分係於92年8月11日作成，依當時商標法，即91年5月
      29日修正施行之商標法第77條之1第1款規定：「商標異議
      案件適用異議審定時之規定。」本件商標異議事件應適用
      91年5月29日修正施行之商標法，而「『混淆誤認之虞』
      審查基準」乃係配合92年11月28日施行的現行商標法之規
      定，由被告於93年4月28日訂定發布，原處分並不受該項
      審查基準之拘束，審查原處分是否違法應檢視原處分是否
      合於異議審定時的法令規定，原告依據現行「『混淆誤認
      之虞』審查基準」之規定主張兩造商標並不近似云云，實
      不足採。
    5.據爭商標具有強大識別性：
      原告主張據爭商標僅係3個單純字母之組合，其識別性甚
      弱，並無足以排除系爭商標之效力云云，惟查，據爭商標
      乃參加人運用智慧獨創所得，並非沿用既有之辭彙或事物
      ，乃一獨創性商標（關於獨創性商標請見被告公布之「商
      標識別性審查要點」），其識別性較強，且參加人早自西
      元1945年即將該商標使用於其商品上，陸續在日本、法國
      、菲律賓、美國等世界多國取得一百多件商標專用權，自
      1975年起即將商品行銷至台灣，自67年起亦陸續在台灣取
      得註冊第95920、131111、518026號等「NTK」商標專用權
      ，該「NTK」商標並獲錄於日本著名商標集。因此，據爭
      商標具有強大識別性，原告前開主張實屬無稽。
    6.系爭商標所指定使用商品之消費者並不限於少數專業人員
      ：
      原告主張購買系爭商標所指定使用商品的消費者多為專業
      人士，其購買時會施以較高之注意，對兩造商標應可清楚
      區辨，難有混淆誤認之可能云云，惟查，系爭商標所指定
      使用之商品均屬密封用零件，得應用於各種機械設備，且
      屬小型零件，價格低廉，購買該等商品之消費者並不限於
      少數專業人員，並非屬於足以令商品購買人施以較高注意
      力的商品，原告之主張並不可採。
    7.原處分並未違反整體觀察原則：
      原告認為，原處分將系爭「PIANTK」商標割裂為「PIA」
      與「NTK」，而認定與據爭商標構成近似，有違商標整體
      觀察原則云云，惟查：
      (1)所謂整體觀察原則乃一抽象的判斷標準，原處分及訴願
        決定不過以「整體外文『PIANTK』並不具特定意義，原
        告顯係以據爭商標圖樣之外文『NTK』單純附加『PIA
        』而已，自易使商品購買人與據以異議商標產生同一系
        列商標之聯想˙˙˙」論述兩造商標構成近似，認為系
        爭商標予商品購買人的印象為「NTK」單純附加「PIA」
        之商標，易使其誤認系爭商標為「NTK」商標的系列商
        標之一，原處分及訴願決定並未違反整體觀察原則。況
        且如前所述，無論與原告交易的商品購買人或原告主觀
        上之認知，「NTK」與「PIA」原均屬獨立的商標字樣，
        原告僅單純將二者結合，作為系爭商標圖樣，與原告交
        易的商品購買人容易誤認系爭商標為「NTK」商標的系
        列商標之一，而有對商品產製者產生混同誤認之虞，應
        屬構成近似之商標。
      (2)若原告之主張可採，則只要二商標存有差異即不得認為
        構成近似，否則即違反商標整體觀察原則，其主張之不
        合理，不言而喻。
    8.原告主張系爭商標已為相關消費者所熟悉云云，惟查，參
      加人否認系爭商標已為相關消費者所熟悉，原告應舉證證
      明系爭商標已長期廣泛地使用於所指定之「金屬製油封、
      墊圈；墊片、襯墊、封環、護油圈」等商品之證據，以實
      其說。
    9.綜上所述，系爭商標符合修正前商標法第37條第12款之規
      定，依法應撤銷其審定，原處分及訴願決定並無違法或不
      當。
　　理  由
一、原告起訴主張：原告於88年12月31日以系爭商標指定使用於
    行為時商標法施行細則第49條所定商品及服務分類表第6類
    之金屬製油封、墊圈、墊片、襯墊、封環及護油圈商品，向
    被告申請註冊，經被告准列為審定第932757號商標，詎參加
    人以系爭商標與其使用於同一或類似商品之註冊據爭商標近
    似，有違行為時商標法第37條第7款、第12款、第13款及第1
    4款之規定，乃於90年2月27日提起異議。案經被告作成前處
    分認2商標不構成近似，參加人不服，提起訴願，前次訴願
    決定竟將前處分撤銷，命由被告另為適法之處分，被告乃作
    成原處分撤銷系爭商標及其聯合商標，於法有違，為此訴請
    如聲明所示云云。
二、被告則以：依訴願法第95條及第96條規定，訴願決定有拘束
    相關機關之效力，原處分機關須重為處分者，應依訴願意旨
    為之，本件既無其他新事證得為與前次訴願決定意旨不同之
    認定，從而系爭商標之申請註冊，應有修正前商標法第37條
    第12款規定之適用，另件系爭商標之聯合第936582號「PIAN
    TK」商標之審定，因其正商標被撤銷而失所附麗，應一併予
    以撤銷，被告爰重為異議成立之處分，於法有據等語置辯。
三、本件兩造及參加人對於事實概要欄所載之事實均不爭執，並
    有商標註冊申請書、商標核准審定書、商標註冊簿、異議申
    請書、前處分、據爭商標圖樣及原處分附於原處分卷暨前次
    訴願決定及訴願決定附於訴願卷可稽，堪認為真實。
四、按異議審定時（86年5月7日修正公布、87年11月1日施行）
    （92年5月28日修正公布前）商標法第37條第12款規定：「
    商標圖樣有左列情形之一者，不得申請註冊：十二、相同或
    近似於他人同一商品或類似商品之註冊商標者。」是本件之
    爭執，厥在於系爭商標是否有相同或近似於他人同一商品或
    類似商品之註冊商標之情事？
五、經查：
  (一)按訴願法第28條第2項規定：「訴願決定因撤銷或變更原處
    分，足以影響第三人權益者，受理訴願機關應於作成訴願決
    定之前，通知其參加訴願程序，表示意見。」第31條規定：
    「訴願決定對於參加人亦有效力。經受理訴願機關通知其參
    加或允許其參加而未參加者，亦同。」第95條前段規定：「
    訴願之決定確定後，就其事件，有拘束各關係機關之效力」
    行政訴訟法第4條第1項及第3項規定：「人民因中央或地方
    機關之違法行政處分，認為損害其權利或法律上之利益，經
    依訴願法提起訴願而不服其決定……得向高等行政法院提起
    撤銷訴訟。」「訴願人以外之利害關係人，認為第1項訴願
    決定，損害其權利或法律上之利益者，得向高等行政法院提
    起撤銷訴訟。」是依以上規定，訴願人或參加人如對於訴願
    決定不服，應分別依行政訴訟法第4條第1項或第3項之規定
    於法定期間內向行政法院起訴尋求救濟，如起訴期間經過，
    則該訴願決定即屬確定，原處分機關即應依該訴願決定意旨
    作成適法之處分，當事人不得就訴願決定已為決定之法律關
    係再行爭執。
  (二)查前次訴願決定第4頁第11行以下載明「……關係人顯係以
    據以異議商標圖樣之外文『NTK』單純附加『PIA』而已，自
    易使商品購買人與據以異議商標產生同一系列商標之聯想，
    於異時異地隔離觀察，難謂無使具有普通知識經驗之購買人
    施以普通所用之注意，而產生混同誤認之虞，應屬構成近似
    之商標。……爰將原處分撤銷，由原處分機關於收受訴願決
    定書後3個月內，就系爭商標有無違反首揭商標法第37條第7
    、12及14款所規定之其他要件續行審查後，另為適法之處分
    。」此有該訴願決定書附於訴願卷宗內可按，是前次訴願決
    定已明確判斷系爭商標與據爭商標構成近似。
  (三)又查經濟部於作成前次訴願決定前，曾於92年2月25日以經
    訴字第09206106410號函通知原告參加該訴願程序表示意見
    ，而原告於同年月27日收受通知，此均有上開函及送達證書
    附於訴願卷可按；惟查依前次訴願決定書之記載，原告並未
    提出任何參加訴願暨表示意見之書面資料到經濟部，且原告
    於92年4月15日收受該訴願決定書後（此亦有送達證書附於
    訴願卷可按），並未提起行政訴訟，且均為原告所不爭，則
    前次訴願決定已經確定，依據前揭說明，原告已不得對2商
    標近似與否一節，再行爭執。
  (四)再查，原處分以依訴願法第95條及第96條規定，訴願決定有
    拘束相關機關之效力，原處分機關須重為處分者，應依訴願
    意旨為之，並審認本件既無其他新事證得為與訴願決定意旨
    不同之認定，以系爭商標圖樣與據爭商標圖樣相較，二者均
    有完全相同之「NTK」3英文字母，雖系爭商標之外文字首尚
    有「PIA」3字母，然其整體外文「PIANTK」並不具特定意義
    ，被異議人顯係以據以異議商標圖樣之外文「NTK」單純附
    加「PIA」而已，自易使商品購買人與據爭商標產生同一系
    列商標之聯想，於異時異地隔離觀察，難謂無使具有普通知
    識經驗之購買人施以普通所用之注意，而產生混同誤認之虞
    ，應屬構成近似之商標，且系爭商標指定使用於金屬製油封
    、墊圈、墊片、襯墊、封環、護油圈等商品，與據爭商標指
    定使用護油環、迫緊、產業用機器部品等商品，二者之功能
    雷同、產製者及銷售管道亦相同，依一般社會通念，係屬同
    一或類似之商品（按此為原告所不爭），是系爭商標之申請
    註冊，應有商標法第37條第12款規定之適用，於法並無不合
    。
六、綜上所述，原告於本件仍為2商標不構成近似之主張，殊無
    可採，原處分依異議審定時商標法第37條第12款之規定，作
    成異議成立之行政處分，認事用法並無違誤，訴願決定，遞
    予維持，亦無不合，原告訴請如聲明所示，為無理由，應予
    駁回。
據上論結，本件原告之訴為無理由，爰依行政訴訟法第98條第3
項前段，判決如主文。
中　　華　　民　　國　　94　　年　 　4　　月　 14  　 日
                  第三庭審判長法  官　王　立　杰
                              法  官　黃　本　仁
                              法  官　王　碧　芳
上列正本係照原本做成。
如不服本判決，應於送達後20日內，向本院提出上訴狀並表明上
訴理由，如於本判決宣示後送達前提起上訴者，應於判決送達後
20日內補提上訴理由書（須按他造人數附繕本）。
中　　華　　民　　國　　94　　年　 　4　　月　 14  　 日
                                 法院書記官 鄭 聚 恩
